【裁判字號】    90,易,2349
【裁判日期】    901203
【裁判案由】    贓物
【裁判全文】
台灣台中地方法院刑事判決                          九十年度易字第二三四九號
    公  訴  人  臺灣台中地方法院檢察署檢察官
    被      告  乙○○
右列被告因贓物案件，經檢察官提起公訴（九十年度偵字第一０八一四號），本院判
決如左：
    主  文
乙○○無罪。
    理  由
一、公訴意旨略以：被告乙○○明知綽號「阿生」之成年男子（真實姓名年籍不詳）
    ，於民國（下同）九十年二月間所交付之票號ＰＱ0000000號、面額新台
    幣（下同）五萬一千元、發票日九十年四月二十五日，付款人為世華聯合商業銀
    行民權分行，帳號00000000000號之支票一紙，係屬來歷不明之贓物
    （經查，上述支票係余秋文所有，於八十八年十一月中旬，在台北市○○○路八
    十五巷三八弄一號地下室〔起訴書誤載為三弄一號地下室〕遺失之空白支票，於
    八十八年十二月二十八日申報掛失止付），竟仍予以收受，再交付予不知情之蔡
    麗玉以支付貨款，蔡麗玉之夫陳啟宗因不知情再將該支票交付予不知情周聰明以
    支付貨款，周聰明又持該票向不知情之韓超民週轉現金，經韓超民提示，因該支
    票業經余秋文掛失止付且發票人簽章不符而遭退票，因認被告乙○○涉犯刑法第
    三百四十九條第一項之收受贓物罪嫌。
二、按犯罪事實應依証據認定之，無證據不得推定其犯罪事實。又不能證明被告犯罪
    者，應諭知無罪之判決，刑事訴訟法第一百五十四條、第三百零一條第一項定有
    明文。又按事實之認定，應憑証據，如未能發現相當証據或証據不足以証明，自
    不能以推測或擬制之方法，以為裁判之基礎。
三、訊據被告乙○○對右揭時間收受上開支票之事並不否認，惟堅決否認有收受贓物
    犯行，辯稱：不知支票係贓物；支票是「阿生」甲○○在九十年二月左右在台中
    市○○路九八號給我的，因為他欠我三萬元，拿票時再借二萬一千元，我不懂背
    書，所以沒有給甲○○背書，收票時不知道支票係別人遺失的等語。而公訴人認
    被告涉犯收受贓物罪嫌，無非以上揭支票確係余秋文遺失等情，業據証人即余秋
    文前妻丙○○之証述，及被告未能提出交付系爭支票之人之真實姓名，復交付系
    爭支票予被告之人並未於支票背面背書，而認被告明知支票係屬來歷不明之贓物
    ，固非無據。惟查：
（一）上述支票係余秋文所有，於八十八年十一月中旬，在台北市○○○路八十五巷
      三八弄一號地下室遺失等情，業據証人余秋文前妻丙○○於警訊供述甚詳，且
      有票據掛失止付通知書、遺失票據申報書等影本附卷可稽，又上開支票發票人
      簽章不符，亦有退票理由單可佐，足証上開支票確係余秋文失竊之贓物；又查
      ，被告對右揭支票確係伊交付不知情之蔡麗玉以支付貨款之事自承在卷，核與
      証人蔡麗玉所述相符，復有上開支票背面有「乙○○」之背書，有支票正反面
      影本在卷可佐，是該支票確係被告交予不知情之蔡麗玉持有，亦堪認定。故本
      件被告持有之上開支票確係他人失竊之贓物，惟本件所應審究者，係被告於收
      受上開支票時，究知否支票係屬他人失竊之贓物。
（二）經查，被告係向香港人綽號「阿生」即「甲○○」收受上開支票，業據被告陳
      明在卷，又查，本件支票遺失地點即台北市○○○路三八弄一號地下一樓，係
      屋主林椒出租予甲○○，甲○○再出租予丙○○等情，業據証人丙○○証述在
      卷，並有租賃契約書附於本院卷可佐，再參以証人丙○○對遺失經過於警訊即
      証稱：我與余秋文於八十六年承租台北市○○○路三弄（應係三八弄）一號地
      下一樓，我們台港兩地往返，因有三個月房租未繳交給屋主委託之甲○○（香
      港人，電話000000000、0000000000號），之後返台才見
      屋內東西均不見，詢問才知遭屋主交搬運公司搬走，當時即遺失整本空白支票
      等語，並於本院証稱：支票係在台北市○○○路八十五巷三弄（應指三八弄）
      一號地下室遺失，是甲○○把裡面的東西全部搬走，清到何處不知道，契約書
      和支票都在裡面，還有公司印章、我的身分證影本都在裡面，後來台中地區和
      信、遠傳都有出現冒用我身分證申請電話，屋主是誰我不知道，訂契約時我是
      跟甲○○訂的，甲○○是香港人，有小兒麻痺，我在刑事組時有打電話問甲○○，我都是用000000000與甲○○聯絡，後來這支電話不通，刑事組
      有查到甲○○用0000000000這支電話等語，復經遠傳電信股份有限
      公司函覆本院0000000000電話之持機人身分係甲○○，並有甲○○
      之戶籍謄本在卷可佐，足証確有「甲○○」其人，是遺失支票之地點既係丙○○向甲○○承租，且係甲○○將余秋文之支票等物所搬走，是被告所述支票係
      甲○○所交付，顯非無據，應堪採信。
（三）再查，被告辯稱：不知支票係贓物；因不懂支票，故未請甲○○背書等語，而
      持票人未使前手背書，亦無礙支票之行使；又本院屢次傳拘証人甲○○無著，
      惟既別無其他積極証據如被告之前手持票人甲○○之証詞，以証明被告收受本
      件支票時已知支票係屬贓物，尚難僅因被告未使支票之前手甲○○於支票背書
      ，即認被告於取得本件支票時，對支票係屬贓物必係知情，再參以倘被告明知
      該支票係屬贓物，豈可能於取得後再交付予蔡麗玉時，同意於支票背面背書？
      是被告所辯：不知支票係屬贓物等語，尚堪採信。本件既查無其他積極証據証
      明被告知悉本件支票係屬贓物而仍予收受，本件証據不足，爰依法為無罪之諭
      知。
（四）至証人甲○○涉犯竊盜本件支票犯嫌部分，應由檢察官另行偵查處理，併此敘
      明。
據上論斷，依刑事訴訟法第三百零一條第一項前段，判決如主文。
中      華      民      國    九十      年     十二     月      三      日
                                        臺灣臺中地方法院刑事第六庭
                              法  官    黃  家  慧
右正本證明與原本無異。
如不服本判決，應於判決送達後十日內向本院提出上訴狀，上訴於臺灣高等法院臺中
分院( 須附繕本 )。
                                            書記官
中      華      民      國    九十      年     十二     月      四      日


司法院資訊處製作；財團法人民間司法改革基金會備份。
